【裁判字號】    99,審訴,3175
【裁判日期】    991115
【裁判案由】    毒品危害防制條例
【裁判全文】
臺灣高雄地方法院刑事判決            99年度審訴字第3175號
公  訴  人  臺灣高雄地方法院檢察署檢察官
被      告  甲○○
上列被告因違反毒品危害防制條例案件，經檢察官提起公訴（99
年度毒偵字第4866號），被告於準備程序中就被訴事實為有罪之
陳述，經本院告知簡式審判程序之旨，並聽取被告與公訴人之意
見後，本院裁定進行簡式審判程序，判決如下：
    主  文
甲○○施用第一級毒品，累犯，處有期徒刑拾月，扣案之第一級
毒品海洛因壹包（含包裝袋，驗餘淨重零點零玖伍公克），沒收
銷燬之；扣案之針筒壹支，沒收之；又施用第二級毒品，累犯，
處有期徒刑陸月。應執行有期徒刑壹年貳月，扣案之第一級毒品
海洛因壹包（含包裝袋，驗餘淨重零點零玖伍公克），沒收銷燬
之；扣案之針筒壹支，沒收之。
    事  實
一、甲○○前於民國89年間，因施用毒品案件，經本院裁定送觀
    察、勒戒，認有繼續施用毒品之傾向，再裁定令入戒治處所
    施以強制戒治，嗣經停止戒治、撤銷停止戒治，於90年8 月
    20日強制戒治執行完畢釋放，並經臺灣高雄地方法院檢察署
    檢察官以90年度戒毒偵字第977 號不起訴處分確定。另於81
    年、82年間，因違反肅清煙毒條例、麻醉藥品管理條例案件
    ，經臺灣高等法院高雄分院以82年度上訴字第1303號、本院
    以82年度易字第6327號等判決，各判處有期徒刑3 年、6 月
    ，嗣經裁定定應執行刑有期徒刑3 年4 月確定，於83年12月
    14日縮短刑期假釋出監；於假釋期間之85年間，因違反麻醉
    藥品管理條例，經本院以85年度易字第2403號判決判處有期
    徒刑5 月確定，以及違反肅清煙毒條例案件，經本院以86年
    度訴字第3 號判決判處有期徒刑3 年6 月、8 月，應執行有
    期徒刑3 年10月確定，而撤銷假釋，接續執行殘刑有期徒刑
    1 年11月5 日，而於88年11月23日縮短刑期假釋出監；再於
    假釋期間暨強制戒治執行完畢5 年內之92年、93年間，因竊
    盜、施用毒品案件，經臺灣花蓮地方法院以92年度易字第10
    6 號、臺灣雲林地方法院以93年度訴字第304 號等判決，各
    判處有期徒刑1 年、8 月、4 月，嗣經裁定定應執行刑有期
    徒刑1 年10月確定，而撤銷假釋，接續執行殘刑有期徒刑2
    年10月24日，於96年6 月22日假釋出監並付保護管束，於96
    年9 月30日保護管束期滿，未經撤銷假釋假釋視為執行完畢
    。詎仍未戒絕，復基於施用第一級毒品海洛因、第二級毒品
    甲基安非他命之犯意，於99年7 月23日某時許，在高雄縣大
    樹鄉○○村○○路81之1 號住處內，分別以針筒注射之方式
    ，施用第一級毒品海洛因，及以將甲基安非他命放入玻璃瓶
    內點火燒烤之方式，施用第二級毒品甲基安非他命各1 次。
    嗣於99年7 月23日16時20分許，在高雄縣鳥松鄉○○路190
    號前，因行跡可疑為警攔檢，並查扣第一級毒品海洛因1 包
    （驗餘淨重0.095 公克）及其所有預備供其施用第一級毒品
    海洛因之注射針筒1 支，經採其尿液送驗結果，呈嗎啡、甲
    基安非他命陽性反應而悉上情。
二、案經高雄縣政府警察局仁武分局報請臺灣高雄地方法院檢察
    署檢察官偵查起訴。
    理  由
一、按被告甲○○所為係犯死刑、無期徒刑、最輕本刑為3 年以
    上有期徒刑以外之罪，其於準備程序中就被訴事實為有罪之
    陳述，經受命法官告知簡式審判程序之旨，並聽取公訴人、
    被告之意見後，本院合議庭認為適宜由受命法官獨任進行簡
    式審判程序，依刑事訴訟法第273 條之1 第1 項規定，裁定
    由受命法官獨任進行審判程序，合先敘明。
二、上揭事實，業據被告於本院審理時供承不諱，且被告於99年
    7 月23日17時30分許，經警採集其尿液送檢驗之結果，呈現
    嗎啡及甲基安非他命陽性反應，此有尿液採證檢驗對照表(
    代碼：174)及台灣檢驗科技股份有限公司99年8 月5 日報告
    編號KＺ000000000000濫用藥物檢驗報告（檢體編號：174 ）
    各1 份在卷可稽，又扣案之白色粉末1 包，含有第一級毒品
    海洛因成份，有高雄市立凱旋醫院99年9 月23日高市凱醫驗
    字第13919 號濫用藥物成品檢驗鑑定書1 份附卷可參，是被
    告之任意性自白核與事實相符，洵堪採為論罪科刑之依據。
    本案事證明確，被告犯行，堪以認定。
三、按毒品危害防制條例前於92年7 月9 日修正公布，自93年1
    月9 日施行，觀之該條例第20條、第23條之立法理由，修正
    後毒品危害防制條例就施用毒品者，只於「初犯」及「5 年
    後再犯」二種情形，有其追訴條件之限制，即須於初犯經觀
    察、勒戒或強制戒治釋放後，5 年內均無施用毒品之行為，
    始能認其前所實施之觀察、勒戒或強制戒治已足遮斷毒癮，
    而得於5 年後再犯時，再予適用初犯之規定，重行觀察、勒
    戒等程式。倘5 年內已經再犯，被依法追訴處罰，縱其第3
    次（或第3 次以上）施用毒品之時間在初犯釋放5 年以後，
    即與「5 年後再犯」之情形有別，且因已於「5 年內再犯」
    ，顯見其再犯率甚高，原實施觀察、勒戒或強制戒治，已無
    法收其實效，而無5 年戒斷期之存在，自無再經觀察、勒戒
    及強制戒治之必要，應得逕行追訴處罰（最高法院95年台上
    字第1071號判決參照）。本件被告因施用毒品案件，經本院
    裁定送觀察、勒戒，認有繼續施用毒品之傾向，再裁定令入
    戒治處所施以強制戒治，嗣經停止戒治、撤銷停止戒治，於
    90年8 月20日強制戒治執行完畢釋放，並經臺灣高雄地方法
    院檢察署檢察官以90年度戒毒偵字第977 號不起訴處分確定
    ；又於前開強制戒治執行完畢釋放後5 年內，於93年間因施
    用毒品案件，經臺灣雲林地方法院以93年度訴字第304 號判
    決判處有期徒刑8 月、4 月，應執行有期徒刑10月確定等節
    ，有臺灣高雄地方法院檢察署刑案資料查註紀錄表、全國施
    用毒品案件紀錄表及臺灣高等法院被告前案紀錄表各1 份在
    卷可參，是被告於強制戒治執行完畢釋放後，5 年內再犯上
    開施用毒品罪，並經判決處刑，則其再度犯本件施用毒品犯
    行，雖距前述強制戒治執行完畢釋放後已逾5 年，揆諸前開
    說明，仍應依法論科。
四、按海洛因及甲基安非他命為毒品危害防制條例第2 條第2 項
    第1 款、第2 款所規定之第一級及第二級毒品，故核被告所
    為，係犯毒品危害防制條例第10條第1 項之施用第一級毒品
    海洛因罪及同條第2 項之施用第二級毒品甲基安非他命罪。
    其施用第一級毒品海洛因與第二級毒品甲基安非他命前分別
    持有海洛因、甲基安非他命之低度行為，應為施用之高度行
    為所吸收，均不另論罪。被告所犯上開2 罪，犯意各別，行
    為互殊，應予分論併罰。再被告有如事實欄所載之科刑、執
    行紀錄，有臺灣高等法院被告前案紀錄表在卷可憑，其於刑
    之執行完畢後，5 年內再犯本件有期徒刑以上之罪，為累犯
    ，應依刑法第47條第1 項規定，加重其刑。本院審酌被告前
    經觀察勒戒、強制戒治與刑之執行後，仍不知悔改，不思戒
    絕其毒癮而再次違犯本件施用毒品罪，顯然缺乏戒絕毒品之
    決心，有再入監矯治之必要，惟念其於犯罪後坦承犯行及所
    犯為自戕行為等一切情狀，分別量處如主文所示之刑並定其
    應執行刑如主文所示，以資懲儆。
五、末查，本件扣案之白色粉末1 小包（含包裝袋，驗餘淨重0.
    095 公克），經送驗結果，含第一級毒品海洛因成分，有高
    雄市立凱旋醫院99年9 月23日高市凱醫驗字第13919 號濫用
    藥物成品檢驗鑑定書1 份附卷可參，應屬違禁物無訛；包裝
    上開毒品之包裝袋1 只，因與其內之毒品難以析離，且無析
    離之實業與必要，應視同毒品，均依毒品危害防制條例第18
    條第1 項前段之規定，宣告沒收銷燬之。至鑑驗所耗損之毒
    品，既已滅失，自無庸宣告沒收銷燬。又扣案之注射針筒1
    支，係被告所有預備供施用海洛因所用之物，此據被告供述
    在卷，爰依刑法第38條第1 項第2 款規定宣告沒收之。
據上論斷，應依刑事訴訟法第273 條之1 第1 項、第284 條之1
第1 項、第299 條第1 項前段，毒品危害防制條例第10條第1 項
、第2 項、第18條第1 項前段，刑法第11條、第47條第1 項、第
51條第5 款、第38條第1 項第2 款，判決如主文。
本案經檢察官李英霆到庭執行職務
中    華    民    國    99    年    11    月    15    日
                  刑事第十庭  法  官  楊珮瑛
以上正本證明與原本無異。
如不服本判決應於收受送達後10日內向本院提出上訴書狀，並應
敘述具體理由；如未敘述上訴理由者，應於上訴期間屆滿後20日
內向本院補提理由書（均須按他造當事人之人數附繕本）「切勿
逕送上級法院」。
中    華    民    國    99    年    11    月    16    日
                               書記官 陳莉庭
附錄本件論罪科刑法條全文
毒品危害防制條例第10條
施用第一級毒品者，處 6 月以上 5 年以下有期徒刑。
施用第二級毒品者，處 3 年以下有期徒刑。

司法院資訊處製作；財團法人民間司法改革基金會備份。
